【裁判字號】    99,聲再,81
【裁判日期】    990805
【裁判案由】    違反毒品危害防制條例
【裁判全文】
臺灣高等法院高雄分院刑事裁定          99年度聲再字第81號
聲請再審人
即受判決人  甲○○ ○○○○ .
上列聲請人因違反毒品危害防制條例案件，對於本院94年度上重
訴字第10號中華民國94年10月20日確定判決（臺灣高雄地方法院
檢察署94年度偵字第2116號），聲請再審，本院裁定如下：
    主  文
再審之聲請駁回。
    理  由
一、聲請意旨略以：
(一)、原確定判決有下列判決不適用法則或適用不當之違背法令：
    原確定判決以聲請人即被告口述筆錄為認定事實之結果，而
    為科刑之依據，然未調查其因果關係，被告僅受友人之託，
    自泰國攜帶第一級毒品入境，雖知此屬違法，但因被告當時
    欠缺資金週轉，受1 萬4 千美元之誘而為，但不知運輸海洛
    因為死刑、無期徒刑之罪。被告當時不知毒品成分，且依臺
    灣法律尚有分級制度，被告並非主動運輸第一級毒品，亦無
    運輸毒品之經驗，原確定判決並未依法減輕其刑，自有違背
    法令之處。
(二)、原確定判決有應於審判期日調查之證據而未予調查之違背法
    令：原確定判決未調查被告運輸第一級毒品之犯罪動機，卻
    認被告係貪圖報酬利益而甘冒危險而運毒。又未調查被告是
    否曾歷次入出境臺灣，是否了解臺灣關於海洛因之毒品分級
    及刑罰。
(三)、原確定判決有判決不載理由或所載理由矛盾之違背法令：原
    確定判決未審酌被告運輸之海洛因尚未流入市面，應屬未遂
    犯。
(四)、被告入監服刑已5 年餘，最為掛念家鄉母親，因父親早逝，
    全賴家母扶養被告成人，被告始遠赴尼泊爾工作，卻因受誘
    而犯本罪，現已悔不當初，家母健康狀況不佳，需賴人幫忙
    得以行動，為此依據刑事訴訟法第420 條第1 項第6 款「發
    現確實之新證據」規定聲請再審，請能給予減輕刑責之機會
    等語。
二、按刑事訴訟法第420 條第1 項第6 款所謂「發現確實之新證
    據」，係指該證據於事實審法院判決前已經存在，為法院、
    當事人所不知，不及調查斟酌，至其後始行發見，且就證據
    本身形式上觀察，固不以絕對不須經過調查程序為條件，但
    必須顯然可認為足以動搖原有罪確定判決，而為受判決人無
    罪、免訴、免刑或輕於原判決所認罪名之判決者為限。故受
    理聲請再審之最後事實審法院，應就聲請再審理由之所謂「
    新證據」，是否具備事實審判決前已經存在，為法院、當事
    人所不知，事後方行發見之「嶄新性」，及顯然可認足以動
    搖原有罪確定判決，應為無罪、免訴、免刑或輕於原判決罪
    名之「顯然性」二要件，加以審查，為判斷應否准予開始再
    審之準據（最高法院93年度台抗字第98號裁定要旨足參）；
    又判決不適用法則或適用不當，為違背法令：及所謂判決當
    然違背法令之情形，固有「應於審判期日調查之證據而未予
    調查」、「判決不載理由或所載理由矛盾」等，然此等情形
    均屬上訴第三審法院之理由，有刑事訴訟法第377 條、第37
    8 條、第379 條第10、14款等規定可資參照。
三、經查：
(一)、聲請意旨所雖陳上開關於原確定判決有如何「不適用法則或
    適用不當」、「應於審判期日調查之證據而未予調查」、「
    判決不載理由或所載理由矛盾」等，依據上開說明，均屬上
    訴第三審法院之理由，而非法定聲請再審之理由；又被告對
    於本院原確定判決亦曾上訴第三審法院，仍經最高法院於94
    年12月29日以94年度台上字第7352號判決「上訴駁回」在案
    ，此有該刑事判決在卷足佐，則被告徒憑己見，泛引其他法
    律規定及司法實務見解等，重為本件犯罪之爭執及指摘上情
    ，均無可採。
(二)、聲請意旨所陳關於原確定判決「未調查被告是否曾歷次入出
    境臺灣」部分，因此部分事證自形式上觀察，非屬足生影響
    原確定判決之重要證據。另聲請意旨所舉之被告家庭狀況，
    亦非屬上開法定再審理由之「發現確實之新證據」。
(三)、原確定判決業已審酌被告因投資事業而缺錢，竟為貪圖美金
    1 萬4 千元之利益，罔顧我國法律，共同運輸海洛因進入我
    國，且私運進口之海洛因數量多達2 公斤餘，如流入市面，
    必加速本地毒品氾濫程度，危害重大，及被告始終未能坦承
    全部犯行，飾詞圖卸刑責等一切情狀，並敘明被告僅因缺錢
    竟為本件運輸毒品，運輸之毒品數量多達2 公斤餘，如未為
    警察機關及時查獲，流入市面必加速毒品氾濫，對我國社會
    安寧秩序及國人身體健康危害至鉅，於審理時復未完全坦承
    犯行，其犯罪情狀並無何情輕法重客觀上足以引起一般同情
    之情形，認無適用刑法第59條規定等情，判處被告無期徒刑
    在案，並無上開聲請意旨所指「得減輕其刑」之事由，則被
    告所舉此部分聲請再審，自無刑事訴訟法第420 條第1 項第
    6 款「發現確實之新證據」之情形。
四、綜上所述，本件聲請再審意旨所陳上情，均無刑事訴訟法第
    420 條第1 項第6 款「發見確實之新證據」再審理由，核與
    刑事訴訟法第420 條第1 項第6 款規定之再審要件不符，本
    件再審之聲請為無理由，應予駁回。
據上論斷，依刑事訴訟法第434條第1 項，裁定如主文。
中    華    民    國    99    年    8     月    5     日
                  刑事第三庭    審判長法  官  莊崑山
                                      法  官  唐照明
                                      法  官  張意聰
以上正本證明與原本無異。
如不服本裁定，應於送達後5 日內向本院提出抗告狀。
中    華    民    國    99    年    8     月    5     日
                                      書記官  陳金卿

司法院資訊處製作；財團法人民間司法改革基金會備份。
